【裁判字號】    90,重訴更(一),1
【裁判日期】    901017
【裁判案由】    侵權行為損害賠償
【裁判全文】
台灣高等法院民事判決  九十年度重訴更(一)字第一號
      原      告  乙○○
      訴訟代理人  翁金燕
      被      告  甲○○
右當事人間侵權行為損害賠償事件，原告提起附帶民事訴訟，經本院刑事庭裁定移送
，本院判決後，經最高法院就原告請求喪失勞動能力之損害部分發回更審，本院判決
如左：
    主    文
被告應給付原告新台幣佰伍拾貳萬零肆佰伍拾壹元，及自八十七年二月五日起至清
償日止，按年息百分之五計算之利息。
原告其餘之訴駁回。
本院及發回前第三審訴訟費用（除確定部分外) ，由被告負擔二分之一，餘由原告負
擔。
本判決所命給付，於原告以新台幣壹佰拾柒萬參仟伍佰元為被告預供擔保後，得假執
行，但被告如於假執行程序實施前以新台幣佰伍拾貳萬零肆佰伍拾壹元為原告預供
擔保，得免為假執行。
原告其餘假執行之聲請駁回。
    事實及理由
一、原告起訴主張：被告於八十六年一月十九日下午一時十分許，駕駛車號ＰＦ－四
    五六七號自用小客車，沿西濱公路由北往南方向行駛，途經該公路一０九．五公
    里處設有「讓」字之無號誌交叉路口匝道前（在苗栗縣境內），本應注意行經無
    號誌之交叉路口時，應減速慢行，作隨時停車之準備，並應注意車前狀況，隨時
    採取必要之安全措施，依當時情形並無不能注意之情事，竟疏於注意，不僅未減
    速，反以高達時速七十公里之速度前進，且未注意車前狀況，致撞上由東往西方
    向行駛至該路口，亦未注意車前狀況，由更審前原告陳清貴所駕駛，內載原告乙
    ○○及其妻女翁金燕、陳品含等人之ＢＬ－九五二六號自用小客車，使原告乙○
    ○受有腹部鈍傷合併內出血、脾臟切除、顱內出血、蜘蛛網膜下出血、兩側鎖骨
    封閉性骨折、左側肢體無法使力，智力退化猶如稚子之傷害，爰本於侵權行為損
    害賠償請求權，請求被告賠償喪失勞動能力之損害七百三十四萬五千二百三十元
    及法定遲延利息等語（關於原告請求被告賠償醫藥費、看護費、車費、精神慰藉
    金合計二十二萬五千八百四十四元本息部分，及更審前原告翁金燕、陳品含、陳
    昱璉、陳昱瑾、陳清貴請求被告給付部分，業經本院前審判命被告給付，並經最
    高法院駁回被告之上訴而確定，是本件最高法院發回者僅為原告乙○○得否請求
    被告賠償上開喪失勞動能力之損害）。
    被告則以：伊行駛至該路口時時速只有四、五十公里，並未超速，縱伊為本件車
    禍之肇事主因，原告亦與有過失，且原告請求之金額亦屬過高等語置辯。
二、經本院前審調閱刑事卷，刑事偵查卷附之道路交通事故調查報告表上雖載明該處
    之時速限制為八十公里，而台灣省車輛行車事故覆議鑑定委員會覆議意見書上則
    表明匝道速限不應如此，該八十公里應為誤植，有該覆議意見書可稽，惟縱有誤
    植之情形，然查被告於警訊時已供承其至肇事地點時車速約時速七十公里，突然
    發現左方有白色自用小客車出現，踩煞車時已來不及就撞上該車（見台灣新竹地
    方法院檢察署偵字第二九四八號卷第三頁），核與更審前原告陳清貴、翁金燕於
    警訊時所陳：被告當時車開的很快（見同上卷第四頁反面、第五頁）之情節相符
    ，是依被告上開警訊供詞可知，被告於行至匝道口時並未減速慢行，雖其係依原
    誤植之限速標誌行進，但按汽車駕駛人行經無號誌之交叉路口時，應減速慢行，
    作隨時停車之準備，又汽車行駛時，駕駛人應注意車前狀況．．．並隨時採取必
    要之安全措施，道路交通安全規則第九十三條第一項第四款、第九十四條第三項
    分別定有明文。且汽車司機有隨時警戒前方，預防危險發生之義務（最高法院三
    十八年台上字第十六號判例參照）。查被告當時自匝道駛出，理應減速慢行，其
    以時速七十公里之速度前進，實屬過快，遇有狀況即難閃避，而被告當時並無不
    能注意之情事，詎其應注意，並能注意，而不注意，竟未減速慢行，作隨時停車
    之準備，亦未注意車前狀況，隨時採取必要之安全措施而肇事，為肇事主因，故
    其對車禍之發生應有過失，而台灣省竹苗區車輛行車事故鑑定委員會及台灣省車
    輛行車事故覆議鑑定委員會，亦均認定被告有過失，有鑑定意見書、覆議意見書
    附刑事卷（見第二九四八號偵查卷二十七頁、第一一一九號偵查卷十一頁）可証
    。又本件車禍之肇事主因雖在被告未減速慢行，然更審前原告陳清貴駕車自涵洞
    駛出，該處係無號誌之岔路口，陳清貴本應注意車前狀況並減速慢行，但其能注
    意而未注意，自亦有過失，經本院審酌陳清貴與被告之過失責任比例，應以四、
    六比為適當，亦即被告應負百分之六十之過失責任，查原告因乘坐陳清貴所駕駛
    之車，而擴大其生活機能，應認陳清貴係原告之使用人，而陳清貴因本件車禍與
    有過失，應自負百分之四十之過失責任，原告自應與陳清貴負相同之過失責任。
三、按因故意或過失，不法侵害他人之權利者，負損害賠償責任。再按不法侵害他人
    之身體或健康者，對於被害人因此喪失或減少勞動能力或增加生活上之需要時，
    應負損害賠償責任。民法第一百八十四條第一項前段、第一百九十三條第一項定
    有明文。是原告本於侵權行為損害賠償請求權，請求被告賠償喪失勞動能力之損
    害，即屬正當，其請求之金額應否准許，析述如下：
  (一)原告乙○○主張其係五十四年三月十八日出生，現年三十四歲，因被告之過失侵
    權行為身受重傷，至起訴時十二個月餘仍無法工作，且因被告之過失侵權行為使
    原告智力退化，情緒不穩，形同精神病患及稚子，已完全喪失工作能力，被告應
    給付原告喪失勞動能力之損害賠償額為七百三十四萬五千二百三十元，業據原告
    提出診斷証明書二紙為証（附民卷第十頁、本院前審卷第七四頁），並經本院前
    審向長庚醫院函查原告之傷情及傷殘程度，該院於八十七年十月十六日以（八七
    ）長庚院法字第０五八八號函覆：「陳君為頭部受傷併顱內出血病患，目前行動
    緩慢、語言稍有不清、記憶力衰退及反應緩慢，另其兩側肢體功能未完全恢復。
    」等語（本院前審卷第八十頁），並於八十七年十二月十四日以（八七）長庚院
    法字第０七一八號函謂：「陳君於八十六年一月十九日因車禍致脾臟破裂內出血
    ，接受脾臟摘除手術，另有顱內出血、蜘蛛膜內出血，惟無須手術。依上所述其
    情形符合勞工保險殘廢給付標準表中胸腹部臟器障害系列第四十八項『喪失脾臟
    或一側腎臟者』，殘廢等級第九級。」等語（本院前審卷第九十一頁）。而依各
    殘廢等級喪失或減少勞動能力比率表（依勞工保險條例第五十三條製作）所示，
    殘廢第九級減少勞動能力之比率為五三．八三％。而經本院前審當庭勘驗原告之
    傷情，其走路時左腳較僵直，右腳較能彎，說話陳述清楚等情，有勘驗筆錄在卷
    足參。再查原告原在盛力工業有限公司擔任副總經理一職，年收入八十一年度柒
    拾貳萬元、八十二年度陸拾伍萬元、八十三年度陸拾壹萬捌仟元、八十四年度肆
    拾伍萬陸仟元、八十五年度伍拾肆萬元，八十六年一月十九日因本件車禍而留職
    停薪，八十七年復職，年薪二十萬一千六百元，有財政部台灣省北區國稅局各類
    所得扣繳暨免扣繳憑單及在職證明書（本院前審卷第一０五頁、一０七頁，附民
    卷第三十一至三十七頁）可稽，是原告受傷前五年之年平均所得為五十九萬六千
    八百元，受傷後之年所得為二十萬一千六百元，減少勞動能力之比率為六六．二
    二％。查原告係五十四年三月十八日出生，有戶口名簿（附民卷第四十頁）可按
    ，其受傷時年僅三十一歲餘，且受傷後非僅摘除脾臟，其因顱內出血，導至行動
    遲緩、語言不清、記憶力衰退及反應緩慢，另其兩側肢體功能未完全恢復，影響
    其工作能力匪淺，本院審酌原告受傷及減少勞動能力之程度，認以上開兩項減少
    勞動能力比率之平均數為適當，即原告減少勞動能力之比率應為六○．○二五％
    ，依此比率計算，至原告六十歲退休，原告尚有二十六年之工作時間，是原告得
    請求之數額為五百八十六萬七千四百十九元（596800×60.025%×16.00000000〔
    二十六年霍夫曼係數〕＝0000000），為有理由，應予准許，逾此部分之請求，
    應予駁回。
  (二)按損害之發生或擴大，被害人與有過失者，法院得減輕賠償金額或免除之，民法
    第二百十七條第一項定有明文。如上所述，本件原告及被告應各負百分之四十及
    百分之六十之過失責任，是本件經過失相抵後，原告得請求被告賠償之減少勞動
    能之損害為三百五十二萬零四百五十一元。
四、從而原告請求被告賠償減少勞動能力之損害，於三百五十二萬零四百五十一元及
    自起訴狀繕本送達翌日即八十七年二月五日起至清償日止，按年息百分之五計算
    之利息範圍內，核屬有據，應予准許，逾此部分之請求，為無理由，應予駁回。
    又兩造陳明願供擔保聲請宣告准、免假執行，就原告勝訴部分，核無不合，爰酌
    定相當之擔保金額，予以准許。至原告敗訴部分，其假執行之聲請，已失所附麗
    ，併予駁回。
五、據上論結：本件原告之訴為一部有理由，一部無理由，依民事訴訟法第七十九條
    但書、第三百九十條第二項、第三百九十二條，判決如主文
中      華      民      國    九十      年      十      月      十七    日
                                    民事第九庭
                                        審判長法  官  吳  謙  仁
                                              法  官  魏  大  喨
                                              法  官  林  樹  埔
右正本係照原本作成。
如不服本判決，應於收受送達後二十日內向本院提出上訴書狀，其未表明上訴理由者
，應於提出上訴後二十日內向本院補提理由書狀（均須按他造當事人之人數附繕本）
上訴時應提出委任律師或具有律師資格之人之委任狀；委任有律師資格者，另應附具
律師及格證書及釋明委任人與受任人有民事訴訟法第四百六十六條之一第一項但書或
第二項（詳附註）所定關係之釋明文書影本。
中      華      民      國    九十      年      十      月      十七    日
                                              書記官  林  初  枝
附註：
民事訴訟法第四百六十六條之一（第一項、第二項）：
對於第二審判決上訴，上訴人應委任律師為訴訟代理人。但上訴人或其法定代理人具
有律師資格者，不在此限。
上訴人之配偶、三親等內之血親、二親等內之姻親，或上訴人為法人、中央或地方機
關時，其所屬專任人員具有律師資格並經法院認為適當者，亦得為第三審訴訟代理人
。


司法院資訊處製作；財團法人民間司法改革基金會備份。
